【裁判字號】    89,交聲,527
【裁判日期】    900227
【裁判案由】    交管條例聲異
【裁判全文】
臺灣板橋地方法院交通事件裁定                    八十九年度交聲字第五二七號
    原處分機關  交通部公路局臺北區監理所
    異  議  人  甲○○
右列異議人因違反道路交通管理處罰條例事件，對於交通部公路局臺北區監理所於民
國八十九年十月五日所為之處分〔原處分案號：北監五字裁四０─Ｚ0000000
0號〕，聲明異議，本院裁定如左：
    主  文
原處分撤銷。
甲○○汽車駕駛人，駕駛汽車行駛於高速公路，而不遵管制之規定，處罰鍰新台幣陸
仟元，並記違規點數壹點。
    理  由
壹、本件原處分機關係以異議人甲○○於民國〔下同〕八十九年六月四日，在中山高
    速公路南向二百五十八公里處，有「在高速公路上超速行駛」之違規事實，乃據
    道路交管理處罰條例第三十三條、第六十五條第一項第三款，裁決「罰鍰新台幣
    陸仟元正，並記違規點數壹點，罰鍰限於八十九年十一月四日前繳納」、「逾期
    不繳納之處分：〔一〕自八十九年十一月五日起，易處吊扣駕駛執照參個月，並
    限於八十九年十一月十九日前繳送。〔二〕八十九年十一月十九日前未繳送駕駛
    執照者，自八十九年十一月二十日起易處吊銷，並逕行註銷駕駛執照。〔三〕駕
    駛執照吊〔註〕銷後，自八十九年十一月二十日起，壹年內不得重新考領駕駛執
    照。」；異議人則以：伊於上開時、地，未有超速之違規事實，舉發之員警誤判
    異議人為超速之車輛等由，聲明異議。
貳、查原處分機關裁決處異議人「記違規點數壹點」，卻漏引道路交通管理處罰條例
    第六十三條第一項第一款，致科罰失所依據。又「汽車所有人、駕駛人違反道路
    交通管理，經主管機關裁決後逾十五日未向管轄地方法院聲明異議，或其聲明異
    議經法院裁定確定，而不依裁決或裁定繳納罰鍰或不繳送汽車牌照、駕駛執照者
    ，依左列規定處理之：一、經處分吊銷汽車牌照或駕駛執照者，由公路主管機關
    逕行註銷。二、經處分吊扣汽車牌照或駕駛執照者，按其吊扣期間加倍處分；仍
    不依限期繳送汽車牌照或駕駛執照者，吊銷其汽車牌照或駕駛執照。三、罰鍰不
    繳者，按其罰鍰數額，易處吊扣汽車牌照或駕駛執照一個月至三個月；不依期限
    繳送汽車牌照或駕駛執照者，吊銷其汽車牌照或駕駛執照。」、「前項第三款之
    汽車所有人、駕駛人如無汽車牌照或駕駛執照可資易處吊扣時，得就原處分或裁
    定確定之罰鍰加倍處罰；逾十五日後仍不繳納者，移送法院強制執行。」，為道
    路交通管理處罰條例第六十五條明定，析索立法意旨，係指原處分於「確定」後
    始有執行力，乃原處分機關於「八十九年十月五日」『裁決』如前，竟自裁決受
    處分人關於罰鍰應於「八十九年十一月四日前繳納」，亦非適法。再者，八十九
    年十月五日裁決時，異議人並無「『逾期』不繳納罰鍰」等違規，乃原處分機關
    ，竟據「不存在」之事實，裁決「逾期不繳納之處分：〔一〕自八十九年十一月
    五日起，易處吊扣駕駛執照參個月，並限於八十九年十一月十九日前繳送。〔二
    〕八十九年十一月十九日前未繳送駕駛執照者，自八十九年十一月二十日起易處
    吊銷，並逕行註銷駕駛執照。〔三〕駕駛執照吊〔註〕銷後，自八十九年十一月
    二十日起，壹年內不得重新考領駕駛執照。」等處分，已礙及受處分人依法爭訟
    之權，均非適法，爰將原處分撤銷，如主文第壹項。
參、查：證人即舉發之員警陳威良於本院結證稱：「是的〔本案係其舉發〕」、「我
    們是以警車上的雷達測速器所測的。」、「〔測得的時速〕就是上面〔指舉發違
    反道路交通管理事件通知單〕上所載壹佰壹拾柒公里。」、「不會〔誤記違規車
    輛〕」、「... 當時異議人〔所駕車輛〕後面還有車輛，但雷達只能測得最前面
    的那輛，異議人就是最前面那輛車。」、「當時我們是在現場觀察，以異議人的
    車子是開在最前面，開的最快，我們綜合雷達測速器顯示之訊息，跟現場觀查所
    得，舉發異議人超速。」〔參見本院八十九年十一月二十九日訊問筆錄〕，與另
    位證人即舉發之員警楊清訓於本院亦結證稱：「我們是以雷達測速器還有員警在
    現場判定〔而為舉發〕」〔參見同上筆錄〕等情相符，已見異議人於右開時、地
    ，確有員警舉發之違規事實。異議人另陳稱：當時所駕車上，尚乘客等語，惟本
    院於八十九年十二月二十一日再訊問異議人，仍未見舉出證據方法供查證，即無
    從遽為有利於異議人之認定。凡此情節，認異議人於右開時、地，確有「汽車行
    駛於高速公路，而不遵管制之規定」之違規情事，承辦員警依法舉發，並無不合
    ，異議人否認違規事實，未便遽信，惟原處分既有可議，即應由本院另為適法之
    處分，如主文第貳項。
肆、末查，道路交通管理條例業於九十年一月十七日修正公布〔載總統府公報第陸參
    柒柒號〕，修正條文第九十三條明定：「本條例施行日期，由行政院以命令定之
    」，迄未見行政院以命令定修正條文之施行日期，爰據行為時施行有效之道路交
    通管理處罰條例裁定如前。
伍、據上論結，應依道路交通案件處理辦法第二十條前段，道路交通管理處罰條例第
    三十三條第一項、第六十三條第一項第一款，裁定如主文。
中      華      民      國      九十        年      二   月     二十七 日
                                      臺灣板橋地方法院交通法庭
                                          法  官
右正本證明與原本無異。
如不服本裁定應於送達後五日內向本院提出抗告狀。
                                          書記官
中      華      民      國      九十        年      二   月     二十七 日


司法院資訊處製作；財團法人民間司法改革基金會備份。
